臺灣苗栗地方法院民事判決　　　　　　　　　　　九十一年度簡上字第五○號
　　上　訴　人　輝宇通運股份有限公司
　　法定代理人　丙○○
　　上　訴　人　丁○○
　　右二人共同
　　訴訟代理人　甲○○
　　被　上訴人　乙○○
　　訴訟代理人　翟世炎律師
右當事人間請求侵權行為損害賠償事件，上訴人對於民國九十一年八月七日本院苗栗
簡易庭九十一年度苗簡字第六五號第一審判決提起上訴，本院於民國九十三年三月二
十二日言詞辯論終結，判決如下：
　　主　文
上訴駁回。
第二審訴訟費用由上訴人輝宇通運股份有限公司負擔。
　　事　實
甲、上訴人方面：
　壹、聲明：
    一、原判決廢棄。
　　二、被上訴人在第一審之訴及假執行之聲請均駁回。
　貳、陳述：除與原審判決書記載相同者，茲予引用外，補稱：
　　一、本件肇事地點後方原為三線車道，因道路施工而漸次將外側車道以紐澤西護
        欄封閉，僅留中線及內側車道供車輛通行，有內政部警政署國道公路警察局
        道路交通事故調查報告表在卷可參。原審判決認發生車禍地點為兩線車道，
        而未就該地點係三線車道減縮為兩線車道之交界處加以審酌，實有違誤。
    二、事發前上訴人丁○○已由三線車道之外側車道，變換至中線車道按正常速限
        行駛，詎料因訴外人統聯汽車客運股份有限公司之車輛（下稱統聯車輛）未
        注意車前狀況，見前方三線車道減縮為兩線車道，突然自外側車道侵入上訴
        人丁○○正常行駛之中線車道，且擦撞分隔外側與中線車道之紐澤西護欄，
        造成車輛失控，偏往內側車道，上訴人丁○○為避免撞及該車，迅將車輛變
        換至內側車道，惟此時行駛於內側車道之訴外人楊恆祺所駕駛Ｓ三─○八七
        二號自用小客車已減速，由中線車道變換至內側車道之被上訴人所有由鄭東
        春駕駛之三Ａ─八二八九號自用小客車亦減速，遂致亦變換至內側車道之丁
        ○○煞車不及，自後撞及被上訴人之車輛。
    三、統聯車輛強行變換至中線車道之行為，對按正常速限行駛之丁○○及被上訴
        人車輛之駕駛鄭東春而言，並無保持安全距離之可能。況統聯車輛之停止狀
        態，較一般正常煞車之停止為迅速，而上訴人丁○○見統聯車輛失控，除立
        即煞車減速外，並已閃避至內側車道，足認丁○○並無過失可言。臺灣省車
        輛行車事故覆議鑑定委員會亦認本件統聯車輛失控撞及護欄為肇事原因，上
        訴人丁○○並無肇事因素，益徵上訴人丁○○並無過失。
    四、上訴人丁○○見統聯車輛失控，在無法保持安全距離之情況下，為避免自己
        及他人生命、身體及財產上之危險，而將車輛變換至較無危險之內側車道，
        此乃民法第一百五十條之緊急避難行為，依法丁○○自不負損害賠償責任。
        退步言，縱認丁○○未與前車即被上訴人車輛保持安全距離而有過失，則因
        本件倘被上訴人之車輛與其前方即訴外人楊恆祺之車輛有保持安全距離，於
        丁○○追撞被上訴人車輛時，被上訴人之車輛亦不致再推撞訴外人楊恆祺之
        車輛，矧此上訴人應僅負擔被上訴人車輛後半段之修復費用。如被上訴人同
        意，上訴人願賠償被上訴人車輛後段之損害十一萬零三百四十五元。
    五、本院九十年度苗簡字第五一四號民事判決不正確，應以臺灣省車輛行車事故
        覆議鑑定委員會之鑑定意見為正確。
  參、證據：援用第一審所提證據，並補提：道路交通事故調查報告表影本一件為證
      。
乙、被上訴人方面：
　壹、聲明：如主文第一項所示。
　貳、陳述：除與原審判決書記載相同者，茲予引用外，補稱：
　　一、本件事故之發生，雖係因訴外人鄭永清駕駛統聯車輛不慎撞及封閉外側車道
        之紐澤西護欄而起，然因當時尾隨在被上訴人所有由訴外人鄭東春駕駛之自
        小客車後方，由上訴人丁○○所駕駛上訴人輝宇通運股份有限公司（下稱輝
        宇公司）之油灌車，未與被上訴人車輛保持足夠之安全距離，且超速，致鄭
        東春見統聯車輛撞及紐澤西護欄失控而閃避至內側車道，上訴人丁○○見狀
        倉促間亦隨同鄭東春變換至內側車道，惟因未注意是否有足供變換車道之前
        後距離及空間，以致煞車不及而於變換至內側車道後，自後追撞被上訴人車
        輛，並使被上訴人車輛繼續向前推撞訴外人楊恆祺之車輛。從而被上訴人所
        有車輛所受之損害，既係因上訴人丁○○於變換車道時，未保持安全距離，
        致不慎自後追撞被上訴人之車輛，並使被上訴人之車輛再向前推撞訴外人楊
        恆祺之車輛所致，其間有直接之相當因果關係存在，上訴人丁○○自應負過
        失責任。而本件肇事責任經臺灣省竹苗區車輛行車事故鑑定委員會鑑定結果
        ，亦認肇事經過應區○○○○段以論定過失責任，其中訴外人鄭永清駕駛統
        聯車輛閃避失控撞及紐澤西護欄為第一階段駕駛行為之肇事原因，上訴人丁
        ○○駕駛油灌車變換車道後未注意車前狀況追撞前車，為第二階段駕駛行為
        之肇事原因，鄭東春及楊恆祺駕駛自小客車均無肇事因素，足認上訴人丁○
        ○應負本件全部過失責任，殆無疑義。
    二、臺灣省車輛行車事故覆議鑑定委員會覆議結果，雖將臺灣省竹苗區車輛行車
        事故鑑定委員會鑑定意見修改為：鄭永清駕駛統聯營業大客車閃避失控撞及
        護欄衍生連環車禍為肇事原因，丁○○、鄭東春、楊恆祺均無肇事因素等語
        。惟查被上訴人據此覆議意見以本院九十年度苗簡字第五一四號事件請求訴
        外人鄭永清及統聯公司連帶賠償，業經該案判決認定被上訴人車輛之損害與
        鄭永清之駕駛過失間無相當因果關係存在，上開覆議意見未具體分析肇事經
        過及敘明修改原鑑定意見之理由，係屬較為概括而籠統之認定，未能參酌因
        果關係之有無，而不予採信。從而被上訴人重新以上訴人丁○○及輝宇公司
        為被告提起本訴，應有理由。
    三、上訴人丁○○係因未與前方即被上訴人之車輛保持安全距離，始於變換至內
        側車道時，自後追撞被上訴人之車輛，丁○○並非為閃避鄭永清駕駛之統聯
        車輛，始撞及被上訴人車輛，與緊急避難之構成要件不符，上訴人主張依緊
        急避難之規定，伊不負損害賠償責任云云，要非可採。
　參、證據：援用第一審所提證據。
丙、本院依職權向內政部警政署國道公路警察局第二警察隊調取本件交通事故調查報
    告表、調查筆錄等相關資料；並調取本院九十年度苗簡字第五一四號民事卷宗。
　　理　由
一、被上訴人於原審起訴主張：民國八十九年十月三日上午十一時十六分許，訴外人
    鄭永清駕駛統聯公司所有車牌號碼ＦＪ─八八一號營業大客車，沿國道一號中山
    高速公路由南往北方向行駛，行經北上一四五點二公里處時，因駕駛不慎，撞及
    封閉外側車道之紐澤西護欄，失控偏往內側車道，當時跟隨在統聯車輛後方由上
    訴人丁○○所駕駛上訴人輝宇公司所有車牌號碼ＨＢ─六四一號油灌車，因未與
    前車保持安全距離，致無法煞車停止，為免撞及統聯公司車輛，突變換車道往內
    側車道閃避，然因未能注意是否有足供變換車道之前後距離及空間，致煞車不及
    而於變換車道至內側車道時，自後追撞被上訴人所有由訴外人鄭東春駕駛之車牌
    號碼三Ａ─八二八九號自用小客車，並使該車繼續向前推撞由訴外人楊恆祺所駕
    駛車牌號碼Ｓ三─○八七二號自用小客車，致被上訴人所有自用小客車受有損害
    。而被上訴人所有系爭車輛係二○○○年三月（即八十九年三月）出廠，於八十
    九年四月二十九日購買時，車價為新臺幣（下同）四十四萬五千元，因本件事故
    幾近全毀，已達無法修復程度，經估價結果其修復費用高達五十萬七千六百元，
    甚至超出原本購買之新車價格，嗣經委託臺北市汽車商業同業公會鑑定，上開車
    輛於肇事前尚存價值為三十二萬元，於肇事後因嚴重毀損報廢所殘餘之價值為一
    萬三千元，爰本於侵權行為損害賠償之法律關係，請求上訴人丁○○及其僱用人
    輝宇公司應連帶賠償被上訴人上開車輛毀損所減少之價值三十萬七千元及法定遲
    延利息。
二、上訴人於原審則以：統聯車輛擦撞護欄後滑行於外側車道，並未擦撞到被上訴人
    車輛及訴外人楊恆祺之車輛，亦未妨礙內側車道之通行；且若被上訴人車輛與訴
    外人楊恆祺之車輛有保持安全距離，則縱因上訴人丁○○未保持安全距離而追撞
    被上訴人之車輛，亦僅會造成被上訴人車輛後半段之損害，並不致造成被上訴人
    車輛再推撞楊恆祺車輛，致被上訴人車輛車頭全毀，是以被上訴人車輛之駕駛鄭
    東春亦有未與前車保持安全距離之過失，上訴人僅願賠償被上訴人車輛後半段之
    修理費用十一萬零三百四十五元等語資為抗辯。上訴人上訴後再補稱：本件事故
    統聯車輛擦撞護欄為肇事原因，應由統聯車輛負全部過失責任，上訴人丁○○並
    無過失；且上訴人丁○○見前方統聯車輛失控，閃避至內側車道因而追撞被上訴
    人車輛之行為，亦屬緊急避難行為，依法不負損害賠償責任；退步言縱認上訴人
    丁○○仍有過失，則被上訴人車輛駕駛鄭東春未與前車即訴外人楊恆祺之車輛保
    持安全距離，亦與有過失等語，資以置辯。
三、被上訴人主張訴外人統聯車輛於前揭時地擦撞封閉外側車道之紐澤西護欄，失控
    偏往內側車道，統聯車輛後方行駛中線車道依序為訴外人鄭東春所駕駛被上訴人
    之車輛，及上訴人丁○○所駕駛上訴人輝宇公司之車輛，因而均閃避變換至內側
    車道，丁○○所駕駛之車輛並在內側車道自後追撞被上訴人車輛，致被上訴人車
    輛再推撞前方由訴外人楊恆祺駕駛之車輛，被上訴人之車輛因而受有損害等情，
    業據其提出臺灣省竹苗區車輛行車事故鑑定委員會鑑定意見書、臺灣省車輛行車
    事故覆議鑑定委員會函、本院九十年度苗簡字第五一四號民事判決、行車執照及
    估價單等件為證（見原審卷第一○至二五頁），復為上訴人所不爭執，並經本院
    依職權調取本院九十年度苗簡字第五一四民事卷宗及向內政部警政署國道公路警
    察局第二警察隊調取本件道路交通事故調查報告表等相關資料核明屬實（見本院
    卷第三一至三七頁），堪信被上訴人此部份主張為真實。
四、惟被上訴人主張本件事故之發生，係上訴人丁○○未與前車即被上訴人車輛保持
    安全距離所致，應由上訴人丁○○與其僱用人輝宇公司連帶負全部損害賠償責任
    等語，則為上訴人所否認，並以前揭情詞置辯。經查：
（一）按「汽車行駛時，駕駛人應注意車前狀況，並隨時採取必要之安全措施」道路
      交通安全規則第九十四條第三項定有明文。本件統聯車輛行經前揭肇事地點，
      能注意而未注意該處有封閉外側車道之紐澤西護欄，致擦撞護欄失控偏向內側
      車道，導致其後方行駛中線車道，依序為被上訴人之車輛及上訴人輝宇公司之
      車輛，為免撞及統聯車輛均閃避變換至內側車道，並致上訴人輝宇公司車輛追
      撞被上訴人車輛，則統聯車輛之不當駕駛行為，顯係造成本件車禍事故之起因
      ，其與被上訴人車輛之損害，非無相當因果關係。
（二）次按「汽車行駛高速公路，前後兩車間之行車安全距離，在正常天候狀況下，
      依左表之規定：‧‧車速每小時八十公里者，大型車最小距離為六十公尺」，
      「汽車在行駛途中，不得驟然或任意變換車道，如欲超越前車或變換車道時，
      應先顯示方向燈告知前後車輛，並保持安全距離及間隔，方得超越或變換車道
      」高速公路交通管制規則第六條第一項及第十一條定有明文。本件被上訴人車
      輛與上訴人輝宇公司之車輛，為免撞及統聯車輛，固均閃避變換至內側車道，
      惟查倘肇事前輝宇公司之車輛與前方被上訴人之車輛有保持安全距離（以上訴
      人丁○○於警訊所述，其時速為八十公里計算，其行車安全距離為六十公尺─
      見本院卷第三五頁背面），則於其見統聯車輛擦撞紐澤西護欄失控時，應尚有
      餘裕將車輛煞停或閃避至內側車道，而不致撞及前方被上訴人之車輛，從而輝
      宇公司之車輛於閃避至內側車道時，仍不慎撞及亦閃避至內側車道之被上訴人
      車輛，揆諸首揭規定，其駕駛丁○○顯有未與前方車輛保持行車安全距離之過
      失甚明；上開丁○○之過失行為與被上訴人車輛之毀損間，顯有相當因果關係
      。
（三）查「數人共同不法侵害他人之權利者，連帶負損害賠償責任」，民法第一百八
      十五條前段定有明文。民事上之共同侵權行為（狹義之共同侵權行為，即加害
      行為）與刑事上之共同正犯，其構成要件並不完全相同，共同侵權行為人間不
      以有意思聯絡為必要，數人因過失不法侵害他人之權利，苟各行為人之過失行
      為，均為其所生損害之共同原因，即所謂行為關連共同，亦足成立共同侵權行
      為，依民法第一百八十五條第一項前段之規定，各過失行為人對於被害人應負
      全部損害之連帶賠償責任，最高法院六十七年台上字第一七三七號號判例足資
      參照。本件統聯車輛擦撞護欄之過失行為，為造成被上訴人車輛毀損之原因；
      上訴人輝宇公司車輛未與前車保持安全距離，致變換至內側車道後追撞被上訴
      人車輛之過失行為，亦為造成被上訴人車輛毀損之原因，已如前述，二者均係
      造成被上訴人車輛毀損之共同原因，其行為關連共同，揆諸前開說明，統聯車
      輛與上訴人輝宇公司車輛間，應負共同侵權行為責任，至堪認定。
（四）至於臺灣省竹苗區車輛行車事故鑑定委員會鑑定意見雖認本件應區○○○○段
      ，第一階段係鄭永清駕駛統聯營業大客車閃避失控撞及護欄為肇事原因，第二
      階段丁○○駕駛輝宇公司油罐車變換車道後未注意前方狀況追撞前車為肇事原
      因；鄭東春駕駛自小客車與楊恆祺駕駛自小客車均無肇事因素等語（見原審卷
      第一二頁）。惟查：依此區分結果，則統聯車輛僅應負擔第一階段之過失責任
      ，第二階段之過失責任概由上訴人輝宇公司及丁○○負擔，然第一階段除統聯
      車輛自行失控碰撞護欄外，並未造成其他車輛受有損害，則統聯車輛為始作俑
      者，卻不須負擔任何車輛毀損之損害賠償責任，自非事理之平。再者所謂相當
      因果關係，係以行為人之行為所造成的客觀存在事實，為觀察的基礎，並就此
      客觀存在事實，依吾人智識經驗判斷，通常均有發生同樣損害結果之可能者，
      該行為人之行為與損害間，即有因果關係，最高法院八十二年度台上字第二一
      六一號判決可資參照。又所謂相當因果關係，係指無此行為，雖必不生此結果
      ，但有此行為，按諸一般情形即足生此結果者而言，須無此行為，必不生此結
      果，有此行為，按諸一般情形亦不生此結果，始得謂為無相當因果關係，最高
      法院八十三年度台上字第二二六一號判決亦足供參照。基此本件若未發生統聯
      車輛擦撞護欄失控之情事，必不生被上訴人車輛及上訴人輝宇公司車輛均閃避
      至內側車道而發生追撞之情，而上開統聯車輛擦撞護欄失控之情事，按諸一般
      情形通常即有發生後方車輛煞避不及而追撞之可能，揆諸首揭說明，堪認統聯
      車輛之失控與被上訴人車輛遭上訴人輝宇公司車輛追撞受損之間，有相當因果
      關係存在。又臺灣省車輛行車事故覆議鑑定委員會雖將臺灣省竹苗區車輛行車
      事故鑑定委員會之上開鑑定意見文詞修改為：鄭永清駕駛統聯營業大客車，閃
      避失控撞及護欄衍生連環肇事，為肇事原因；丁○○、鄭東清、楊恆棋均無肇
      事因素等語。惟查因上訴人輝宇公司車輛並非緊跟在統聯車輛後方，其間尚有
      被上訴人之車輛，是倘上訴人丁○○有與前車即被上訴人之車輛保持行車安全
      距離，則於其見更前方之統聯車輛失控時，應可採取煞停或閃避至內側車道之
      措施，而不致自後追撞被上訴人之車輛，是以上訴人輝宇公司車輛未與前車保
      持安全距離，自亦為本件肇事因素之一。上開覆議鑑定委員會認上訴人丁○○
      無肇事因素云云，實有未洽。是以統聯車輛失控擦撞護欄固為本件肇事因素，
      丁○○駕駛油罐車未與前車保持安全距離，亦為肇事因素之一，二者共同為造
      成被上訴人車輛損害之原因，應負共同侵權行為之損害賠償責任。臺灣省竹苗
      區車輛行車事故鑑定委員會及臺灣省車輛行車事故覆議鑑定委員會均未斟酌及
      此，均有未洽，爰不予參考引用。
（五）再按確定判決之理由雖無既判力，惟法院於判決理由中，就訴訟標的以外當事
      人主張之重要爭點，本於當事人辯論之結果，已為判斷時，其對此重要爭點所
      為之判斷，除有顯然違背法令之情形，或當事人已提出新訴訟資料，足以推翻
      原判斷之情形外，應解為在同一當事人間就該重要爭點所提起之訴訟，法院及
      當事人就該已經法院判斷之重要爭點法律關係，皆不得任作相反之判斷或主張
      ，始符訴訟程序上之誠信原則，最高法院八十八年度台上字第二二三○號判決
      足資參照。矧此，在非同一訴訟當事人之情況下，法院自不受確定判決理由所
      為重要爭點判斷之拘束。本件被上訴人前固於本院九十年度苗簡字第五一四號
      侵權行為損害賠償事件中，請求統聯公司及其司機鄭永清連帶負損害賠償責任
      ，經上開事件參採臺灣省竹苗區車輛行車事故鑑定委員會之鑑定意見認本件應
      區○○○○段，第一階段係鄭永清駕駛統聯營業大客車閃避失控撞及護欄為肇
      事原因，第二階段丁○○駕駛油罐車變換車道後未注意前方狀況追撞前車為肇
      事原因；鄭東春駕駛自小客車與楊恆祺駕駛自小客車均無肇事因素，因而認被
      上訴人車輛之損害屬第二階段之過失行為所造成，被上訴人應請求上訴人輝宇
      公司及丁○○連帶負損害賠償之責，始為正當，其請求第一階段之統聯公司及
      司機鄭永清負責，為無理由，因而駁回其訴。惟查本院九十年度苗簡字第五一
      四號侵權行為損害賠償事件，其當事人為被上訴人與統聯公司及其司機鄭永清
      ，與本件訴訟當事人顯非同一，揆諸前揭說明，本件自不受上開判決理由所為
      肇事責任判斷之拘束，併此敘明。
（六）綜右所述，本件係統聯車輛駕駛不慎，擦撞封閉外側車道之紐澤西護欄失控，
      致未與前車保持安全距離之上訴人輝宇公司車輛閃避至內側車道時，不慎追撞
      前方被上訴人之車輛，被上訴人車輛再推撞前方楊恆祺之車輛，因而致被上訴
      人車輛受有損害，統聯車輛之駕駛鄭永清及上訴人輝宇公司車輛之駕駛丁○○
      ，均係造成被上訴人車輛損害之共同原因，其等行為關連共同，應負共同侵權
      行為損害賠償責任，洵堪認定。被上訴人主張本件應由上訴人輝宇公司及丁○
      ○負全部損害賠償責任，統聯公司無須負責，及上訴人主張本件應由統聯公司
      及鄭永清負全部損害賠償責任，上訴人輝宇公司及丁○○均不須負責云云，均
      非可採。
（七）另受僱人因執行職務，不法侵害他人之權利者，由僱用人與行為人連帶負損害
      賠償責任。連帶債務之債權人，得對債務人中之一人或數人或全體，同時或先
      後請求全部或一部之給付，民法第一百八十八條第一項前段、第二百七十三條
      第一項分別定有明文。本件訴外人鄭永清係統聯公司之駕駛，為其受僱人；上
      訴人丁○○係上訴人輝宇公司之駕駛，為其受僱人，為兩造所不爭，則依上開
      規定，統聯公司及駕駛鄭永清暨上訴人輝宇公司及其駕駛丁○○，自應負共同
      侵權之連帶損害賠償責任；茲被上訴人僅就連帶債務人中之數人即上訴人輝宇
      公司及丁○○請求其等連帶負損害賠償責任，並無不可，應予准許。
五、至於上訴人抗辯丁○○見前方統聯車輛失控，遂閃避至內側車道因而追撞被上訴
    人車輛之行為，乃屬緊急避難之行為，依法不負損害賠償責任一節。按「因避免
    自己或他人生命、身體、自由或財產上急迫之危險所為之行為，不負損害賠償責
    任。但以避免危險所必要，並未逾越危險所能致之損害程度者為限」民法第一百
    五十條第一項定有明文。是以危險之發生，行為人應負責任者；因自己對他人之
    物欠缺注意而發生危險者；或其避險行為，逾越危險所能致之損害程度者，仍應
    使其負損害賠償責任，以保護被害人之利益（參民法第一百五十條立法理由）。
    本件事故之發生，其肇事原因之一，既係上訴人輝宇公司車輛未與前方被上訴人
    車輛保持安全距離，致二車同時閃避至內側車道時，上訴人輝宇公司車輛自後追
    撞被上訴人之車輛所致，則其對危險之發生，顯然為有責任，依前開說明，自不
    能免卻損害賠償責任。上訴人前開所辯，委難採信。
六、上訴人再辯稱：被上訴人車輛亦有未與前車即訴外人楊恆棋車輛保持安全距離之
    過失，遂致上訴人車輛追撞被上訴人車輛後，被上訴人車輛再推撞楊恆祺之車輛
    ，是被上訴人應就其推撞前方楊恆祺車輛所致被上訴人車輛車頭之毀損，自負損
    害賠償責任，亦即上訴人僅須就被上訴人車輛後半段負損害賠償責任云云。按本
    件係上訴人輝宇公司車輛未保持安全距離致追撞前方被上訴人之車輛，致被上訴
    人之車輛再推撞前方楊恆祺之車輛所致，已如前述，參酌被上訴人車輛於見正前
    方統聯車輛失控時，其正當之避撞方法為閃避至內側車道，此時被上訴人車輛已
    無法考慮是否與內側車道之車輛保持安全距離，是其閃避至內側車道之行為，難
    謂有何不當。而原本行駛中線車道跟隨在被上訴人車輛後方之上訴人輝宇公司車
    輛，倘依法與前方正常行駛之被上訴人車輛保持安全距離，則於其見被上訴人車
    輛前方發生突發狀況，被上訴人車輛並已避往內側車道時，其應仍有餘裕採取適
    當之煞車或往內側車道閃避之措施而不致追撞前車，是以被上訴人車輛縱有未與
    前車即訴外人楊恆祺之車輛保持安全距離之情形，亦係採取適當之防撞措施後不
    得不然之結果，尚難認其有過失。此外復無證據足認被上訴人車輛閃避至內側車
    道之行為有何不當。堪認被上訴人車輛之駕駛鄭東春對於該車輛損害之發生或擴
    大並無過失可言。上訴人前揭抗辯，不足為取。
七、按因故意或過失，不法侵害他人之權利者，負損害賠償責任。負損害賠償責任者
    ，除法律另有規定或契約另有訂定外，應回復他方損害發生前之原狀。第一項情
    形，債權人得請求支付回復原狀所必要之費用，以代回復原狀。不能回復原狀或
    回復原狀顯有重大困難者，應以金錢賠償其損害。受僱人因執行職務，不法侵害
    他人之權利者，由僱用人與行為人連帶負損害賠償責任。民法第一百八十四條第
    一項前段、第二百十三條第一項、第三項、第二百十五條、第一百八十八條第一
    項前段分別定有明文。本件上訴人丁○○受僱於上訴人輝宇公司，於執行駕駛業
    務時，因過失追撞被上訴人所有之車輛，則上訴人丁○○與輝宇公司自應就被上
    訴人所受之損害連帶負損害賠償責任。又被上訴人主張其車輛為八十九年三月份
    出廠，八十九年四月二十九日購買時，價格為四十四萬五千元，嗣該車輛因本件
    事故嚴重受損，幾近全毀無法修復之程度，經估價修復費用高達五十萬零七千六
    百元，並經原告報廢等情，業據其提出購車統一發票、行車執照、估價單及車損
    照片附在本院九十年度苗簡字第五一四號卷為證，觀諸該照片所示，系爭車輛之
    車體已嚴重扭曲變形，確已達回復原狀顯有重大困難之程度，揆諸前開規定，上
    訴人自應以金錢賠償被上訴人之損害。又系爭車輛係八十九年三月出廠，至本件
    車禍發生之八十九年十月三日止，實際使用七個月，是上訴人應賠償之金額，應
    以系爭車輛毀損前之價值扣除毀損後之殘價計算。查被上訴人主張系爭車輛於毀
    損前之市價經臺北市汽車商業同業公會鑑定結果為三十二萬元，於報廢後所剩之
    殘價為一萬三千元等情，業據其提出臺北市汽車商業同業公會函為證，復為上訴
    人所不爭執，堪信屬實。據此計算，上訴人應賠償之金額為三十萬七千元（計算
    式：000000-00000=307000）。
八、從而，被上訴人依據侵權行為之法律關係，請求上訴人丁○○及輝宇公司連帶給
    付三十萬七千元，及自起訴狀繕本送達翌日即九十一年一月二十五日起至清償日
    止，按年息百分之五計算之法定遲延利息，核屬有據，應予准許。原審就此部分
    判決被上訴人勝訴，及依被上訴人聲請酌定相當之擔保金額為假執行之宣告，於
    法並無不合，上訴意旨指摘原判決不當，求予廢棄改判，為無理由，應予駁回。
九、本件僅上訴人輝宇通運股份有限公司提起上訴，依民事訴訟法第五十六條第一款
    前段規定，其上訴效力及於上訴人丁○○，爰關於上訴訴訟費用部分，僅命由上
    訴人輝宇通運股份有限公司負擔，併此說明。
十、本件事證已臻明確，兩造其餘攻擊防禦方法，均無礙於本院上開審認，自毋庸逐
    一論駁，附此敘明。
十一、據上論結，本件上訴為無理由，依民事訴訟法第四百三十六條之一第三項、第
      四百四十九條第一項、第七十八條，判決如主文。
中　　　華　　　民　　　國　　九十三　　年　　　四　　　月　　　五  　　日
　　　　　　　　　　　　　        民事庭審判長法      官  陳鴻斌
                                              法　　　官　李麗萍
                                              法　　　官　黃佩韻
正本係照原本作成。
不得上訴。
中　　　華　　　民　　　國　　九十三　　年　　　四　　　月　  　五　  　日
                                              法院書記官　張麗琴
